最高法院刑事判決　　　　　　　　　　　　　　　八十六年度台上字第五二四一號
　　上　 訴　 人　台灣高等法院高雄分院檢察署檢察官
　　上訴人即被告　乙○○
　　選 任辯護 人　周耀門律師
　　　　　　　　　王伊忱律師
　　　　　　　　　王恒正律師
　　上　 訴　 人　甲○○
　　選 任辯護 人　田平安律師
　　　　　　　　　江瑞與律師
右上訴人等因被告貪污等罪案件，不服台灣高等法院高雄分院中華民國八十五年十一
月五日第二審判決（八十五年度上訴字第一三二五號，起訴案號：台灣高雄地方法院
檢察署八十四年度偵字第五二九四、一三八九一號），提起上訴，本院判決如左：
    主  文
原判決撤銷，發回台灣高等法院高雄分院。
    理  由
本件原判決撤銷第一審所為上訴人即被告乙○○圖利罪刑之判決，改判共同公務員登
載不實公文書罪刑；及撤銷第一審諭知上訴人甲○○無罪之判決，改處其共同公務員
登載不實公文書罪刑，固均非無見。
惟查：(一)公訴意旨係以甲○○提供變造之照片，向高雄縣政府申請核發其興建之高雄
縣鳥松鄉○○路一○七之一四號等十戶店舖住宅之使用執照等情，認其犯有刑法第二
百十四條之罪嫌云云。原判決卻認定甲○○與承辦公務員乙○○共同明知不實之事項
，而登載於乙○○職務上所掌之使用執照審查表上，共犯刑法第二百十三條之罪，對
此與起訴之事實是否同一﹖未明其依憑，復未變更起訴法條，自屬理由不備。(二)甲
○○並非公務員，其如與公務員乙○○共犯刑法第二百十三條之罪，自須有犯意之聯
絡或行為之分擔，原判決事實欄對此並未明白記載，理由亦未詳憑以認定之依據，
亦有未合。(三)建築法第七十條明定，建築工程完竣後，其主要構造，室內隔間及建築
物主要設備等與設計圖相符者，即可發給使用執照。證人郭宗伯亦證稱承辦人員到現
場看，核對設計圖與現況，所附照片僅為存證性質等語（第一審卷第一一六頁反面）
，則被告乙○○有無登載不實罪責，端在申請使用執照時該建物現況是否與設計圖相
符，原判決既認定被告有至現場查看，卻未深究上情，徒以甲○○所提照片不符，即
為共犯該罪之論據，自有證據調查未盡及理由不備之違誤。(四)原判決雖以被告乙○○
於核照後之民國八十三年十二月九日主動簽請查報該工地之違建，認其無圖利甲○○
之可能（原判決理由四之）。惟證人王麗香在調查站卻謂其再接檢舉，質疑何以能
發使用執照予甲○○之公司，其查卷結果，始知此情云云（調查站卷王麗香筆錄），
則被告所發拆除違建公函究出乎主動﹖抑其上級王麗香指示﹖不無疑問，原審未經詳
究，率為認定，亦屬速斷。上訴意旨分別指摘原判決不當，非無理由，應認有發回更
審之原因。
據上論結，應依刑事訴訟法第三百九十七條、第四百零一條，判決如主文。
中      華      民      國    八十六    年      九      月      四      日
                              最高法院刑事第九庭
                                  審判長法官  謝  家  鶴
                                        法官  羅  一  宇
                                        法官  吳  昭  瑩
                                        法官  花  滿  堂
                                        法官  陳  世  淙
      右正本證明與原本無異
                                              書  記  官
中      華      民      國    八十六    年      九      月      九      日
